【裁判字號】    88,訴,433
【裁判日期】    890407
【裁判案由】    違反懲治盜匪條例等
【裁判全文】
臺灣桃園地方法院刑事判決                          八十八年度訴字第四三三號
    公  訴  人  臺灣桃園地方法院檢察署檢察官
    被      告  丙○○
    指定辯護人  本院公設辯護人    丁○○
右列被告因違反懲治盜匪條例等案件，經檢察官提起公訴（八十八年度偵字第三六四
七號），本院判決如左：
        主  文
丙○○共同意圖為自己不法所有，以強暴、脅迫致使不能抗拒而取他人之物，處有期
徒刑柒年貳月。扣案之仿COLT廠半自動手槍製造之金屬玩具手槍壹枝（含彈匣壹個、
槍枝管制編號：0000000000）、仿SMITH&WESSON轉輪手槍製造之金屬玩具槍壹枝（含
彈匣壹個、槍枝管制編號：0000000000）、塑膠手套壹隻、膠帶參捲均沒收。盜匪所
得之財物新台幣貳萬元發還被害人庚○○、壬○○；黃金金飾八兩（壬○○所有之黃
金項鍊一條，鑲鑽玉觀音像一個、黃金加白金戒指一個及金飾盒內之項鍊、手鐲、戒
指各一只）發還被害人壬○○。
        事  實
一、丙○○因農曆春節將至，欠缺金錢花用，遂與已成年綽號「黑雞」甲○○（另案
    審理）、「阿喜仔」戊○○（公訴人移台灣台中地方法併案審理）及另一不詳姓
    名、年籍、住居所綽號「阿欽」之成年男子共同意圖為自己不法之所有，於民國
    八十七年二月七日晚間九時十分許（起訴書誤載為下午七時三十分許），由戊○○提議搶劫財物花用，而由甲○○通知丙○○後，並由不詳姓名、年籍、住居所
    綽號「阿欽」之成年男子駕駛自用小客車載同丙○○、甲○○、戊○○，前往桃
    園縣八德市○○路四五四號中一西藥房搶劫財物，途中由戊○○交給甲○○具殺
    傷力之改造左輪手槍一枝（槍枝管制編號：0000000000、含彈匣壹個；經送鑑定
    認係仿SMITH&W ESSON轉輪手槍製造之金屬玩具手槍將槍管及轉輪內組鐵車通而
    成之改造手槍，機械性能良好，具殺傷力），甲○○則交付一副手套予丙○○，
    四人至中一西藥房後，戊○○、甲○○先藉詞向老闆庚○○索討六合彩債務，丙○○則在該西藥房門口把風，嗣戊○○、甲○○見中一西藥房一樓店內除庚○○
    及其妻己○○外並無其他客人，乃分別取出隨身攜帶具傷力之改造四五手槍一枝
    （槍枝管制編號：0000000000、含彈匣壹個；經送鑑定認係仿COLT廠半自動手槍
    製造之金屬玩具手槍更換土造金屬槍管而成隻改造手槍，機械謝能良好，具殺傷
    力）、具殺傷力之上開改造左輪手槍一枝，以脅迫方式指著庚○○、己○○並當
    場喝令其交出財物，並以強暴取出所攜帶之膠帶綑綁庚○○、己○○，而綽號「
    阿欽」者則至廚房，取出菜刀、牛排刀各一把，並將菜刀交給戊○○，旋令該庚○○、己○○蹲坐於屋內，復詢問家中尚有何人，此時庚○○之女辛○○適從二
    樓下來見狀，乃責問：你們在做什麼？甲○○聞之不悅，即徒手撐摑辛○○之臉
    頰（傷害部分未據告訴及起訴），並以手槍指著辛○○喝令其站至其父母旁邊，
    戊○○隨即持手槍、菜刀上樓將在房間看電視之壬○○押至樓下，俟辛○○之男
    友邵世君聽見樓下吵雜聲即下樓查看，甲○○等人見狀亦喝令邵世君站至庚○○
    等人旁邊，隨即取出膠帶將辛○○、壬○○、邵世君雙手反綁，並將庚○○等五
    人押至一樓浴室，嗣由戊○○手持菜刀、手槍看管庚○○等人並對之聲稱：如不
    說出財物置於何處，要將渠等五人殺害等語，戊○○並手拉槍機、上膛，使庚○○、己○○、辛○○、壬○○、邵世君不能抗拒而生畏懼危害其生命身體之安全
 ，而據實告知財物放置地點，甲○○及綽號「阿欽」者隨即至一樓及二樓住處各
    房間內搜刮財物（無故侵入住宅部分未據告訴及起訴），期間在門口把風之丙○○則勸阻甲○○等人不要再傷人，及要求盡速離開，而甲○○等人於搜括現金新
    台幣（下同）四萬元（庚○○部分三萬二千元、壬○○部分八千元）、黃金金飾
    八兩（壬○○所有之黃金項鍊一條，鑲鑽玉觀音像一個、黃金加白金戒指一個及
    金飾盒內之項鍊、手鐲、戒指各一只）後，其四人始離去，而庚○○等人則於同
    日十時十五分許掙脫報警。嗣丙○○分得一萬元，均經其花用完畢而費失，而其
    餘現金三萬元則由甲○○、戊○○、綽號「阿欽」者三人均分，戊○○所分得之
    現金一萬元業經其花用而費失完畢，其餘犯罪之所得二萬元及上開黃金金飾八兩
    則由甲○○及綽號「阿欽」者攜走並不知去向。嗣於八十七年六月三十日經警在
    桃園縣八德市○○路五十五號前公用電話旁查獲戊○○強盜集團之另一成員乙○○（並未參與本案），並循線在桃園縣八德市○○○街十六號，扣得甲○○、戊○○所有供強盜財物之膠帶三捲、手套乙隻、塑膠鞋套一隻，並據乙○○之供述
    於八十七年七月三日在桃園縣龜山鄉○○路○段三七四號前起獲上開戊○○所有
    用以強盜財物所用之具殺傷力四五改造手槍一枝（槍枝管制編號：0000000000、
    含彈匣壹個），並經台灣桃園地方法院檢察署檢察官指揮員警循線查獲戊○○，
    並據其供述於八十七年十月十二日在台北縣中和市○○街一一四巷公園花圃土堆
    內起獲上開具殺傷力支改造左輪手槍一枝，而戊○○經警借訊查案時逃亡，經佈
    線追蹤，查獲再逮捕戊○○，並據戊○○之供述追查出丙○○。
二、案經台北縣警察局中和分局報告台灣桃園地方法院檢察署檢察官偵查起訴。
        理  由
一、訊據被告丙○○對於右揭事實，迭於警訊時及偵審中坦承不諱，核與被害人庚○○、己○○、辛○○、壬○○、邵世君指訴之情節相符（見台灣桃園地方法院檢
    察署八十八年度偵字第三六四七號卷第十三頁至第三十頁、本院八十八年度訴字
    第五號卷八十八年四月二十七日筆錄、八十八年度訴字第四三三號卷八十八年十
    二月二十二日筆錄），及證人即戊○○強盜集團之另一成員乙○○證述之情節相
    符（八十八年度偵字第九七０五號卷第九十二頁），並據證人即查獲本案之員警
    王樂興、劉珮瑀證述屬實（見本院八十八年度訴字第四三三號卷八十八年度訴字
    第四三三號卷八十八年五月十二日筆錄），並有共同被告戊○○所有供渠等犯罪
    所用之膠帶三捲、手套乙隻、塑膠鞋套一隻，而扣案之共同被告戊○○所有供本
    件犯罪所用之改造左輪手槍一枝（槍枝管制編號：0000000000、含彈匣壹個），
    經送鑑定認係仿SMITH&WESSON轉輪手槍製造之金屬玩具手槍將槍管及轉輪內組鐵
    車通而成之改造手槍，機械性能良好，具殺傷力；及另一改造四五手槍一枝（槍
    枝管制編號：0000000000、含彈匣壹個），經送鑑定認係仿COLT廠半自動手槍製
    造之金屬玩具手槍更換土造金屬槍管而成隻改造手槍，機械謝能良好，亦具殺傷
    力，分別有內政部警政署刑事警察局八十七年十一月十日刑鑑字第八五五一二號
    、八十七年八月一日刑鑑字第五四六二一號鑑驗通知書各一紙在卷可按，足見被
    告之自白與事實相符。事證明確，被告犯行洵堪認定。
二、核被告丙○○所為，係犯懲治盜匪條例第五條第一項第一款之普通盜匪罪、槍砲
    彈藥刀械管制條例第十一條第四項未經許可持有其他可發射子彈具有殺傷力槍砲
    罪。被告丙○○其與甲○○、戊○○及綽號「阿欽」者有犯意聯絡及行為分擔，
    均為共同正犯。又被告就與共同被告甲○○等人共同強盜被害人庚○○、壬○○
    二人部分係犯懲治盜匪條例第五條第一項第一款之普通盜匪既遂罪、就強盜被害
    人己○○、辛○○、邵世君部分係犯懲治盜匪條例第五條第二項之普通盜匪未遂
    罪，被告丙○○就所犯上開普通盜匪既遂罪及普通盜匪未遂罪，係一行為觸犯五
    罪名，為想像競合犯，應依刑法第五十五條之規定從一重之普通盜匪既遂罪論處
    。按盜匪罪，以施強暴、脅迫等手段而奪取才物或使人交付財物為構成要件，在
    場把風，固非實施強盜構成要件之行為，但其同夥行劫，如係為自己犯罪意思而
    參與，則雖僅擔任把風而未實施行劫取財物，仍應依共同正犯論處（最高法院二
    十年上字第二八六八號判例意旨參照），而本件被告丙○○以自己參與犯罪之意
    思而參與，以如前述，被告丙○○自應論以共同正犯；又共同被告甲○○、戊○○、綽號「阿欽」者綑綁被害人庚○○、己○○、辛○○、壬○○、邵世君等五
    人，以便肆行搶劫，雖係以非法方法剝奪他人之行動自由，然此種手段，究屬施
    用強暴、脅迫使人不能抗拒之實施行為，應包括於盜匪之行為內，不另成立妨害
    自由罪（最高法院二十二年上字第二０六四號、二十四年上字第四四０七號判例
    意旨參照），併此敘明。又被告丙○○就共同被告甲○○、戊○○分持上開具殺
    傷力之槍械強盜財物部分，因該二人係持有同一罪名法條之槍枝，僅侵害單一法
    益（公共安全法益），法條同一，應僅成立一未經許可持有其他可發射子彈具有
    殺傷力槍砲罪。又被告丙○○所犯上開二罪間，均有方法、結果之牽連關係，為
    牽連犯，應依刑法第五十五條規定，從一重之普通盜匪罪處斷。又按懲治盜匪條
    例適用之效力問題，查動員戡亂時期懲治盜匪條例（後經修正為懲治盜匪條例）
    雖係於三十三年四月八日公布施行，惟因立法院於四十六年五月十六日召開第十
    九會期第五次全體委員會議討論時，各委員僉認原動員戡亂時期懲治盜匪條例第
    八條自特種刑事案件訴訟條例廢止後已成贅文，自應刪除，且第十條定施行期間
    為一年，原期迅收遏止盜風之效，然實際上本條例每年一度以命令延長，已達十
    餘年，顯已失該條規定之本意，莫如一併刪除，俟將來治安情況改善，本條例確
    無施行之必要時，再予廢止，較為得體，爰決議將動員戡亂時期懲治盜匪條例第
    八條及第十條刪除，第九條改為第八條，第十一條改為第九條，並於同年六月五
    日經總統公布同日施行在案，此有立法院八十八年九月十七日（八八）台立議字
    第三二五一號函乙份可佐，則懲治盜匪條例第四十六年六月五日生效時起，既已
    刪除原有施行期間一年之規定，復未經立法院依法廢止該法之適用，自無所謂失
    效，甚或無效之問題存在，至為灼然。再者，最高法院於八十八年台上第三０九
    八號乙案中亦認「按懲治盜匪條例於四十六年六月五日修正公布，刪除第八條（
    應為第十條之誤載）施行期間一年及第十條（應為第八條之誤載）依特種刑事案
    件訴訟條例審理之規定，其原第九條改為第八條，第十一條改為第九條。條正前
    本條例全部內容，曾經立法院民刑商法委員會審查，認尚有繼續沿用之必要，始
    改採為新法之全部條文，並重新調整條次，形式上雖是『修正』，實質上係明白
    確認本條例已從臨時性舊法改制為常態性之刑事特別法，等同於制定新法。因此
    ，本條例重新立法之合法性，應不因修正前曾施行期滿始以命令展期而有影響，
    附此敘明」等語，亦同本院上述認定之結果，是懲治盜匪條例仍屬有效之法律，
    併此敘明。爰審被告之犯罪之動機、方法、所生危害、阻止共同被告繼續傷害人
    ，及犯後坦承不諱態度尚稱良好等一切情狀，量處如主文所示之刑，以資懲儆。
三、扣案之仿SMITH&WESSON轉輪手槍製造之金屬玩具手槍一枝（槍枝管制編號：0000
    000000、含彈匣壹個）及仿COLT廠半自動手槍製造之金屬玩具手槍一枝（槍枝管
    制編號：0000000000、含彈匣壹個），均為違禁物，應依刑法第三十八條第一項
    第一款宣告沒收。另扣案之共同被告戊○○所有供被告丙○○等人犯罪所用之膠
    帶三捲、手套一隻、塑膠鞋套一隻，係共同被告戊○○所有，而供渠等犯罪所用
    之物，業據被告丙○○供述在卷應依同條項第二款宣告沒收。而另一未扣案之塑
    膠手套一隻，雖係共同被告戊○○所有供本件被告丙○○犯罪所用之物，業已滅
    失，業據被告丙○○供述在卷；至扣案之裙子一件係另案之被害人所有，及扣案
    之上衣、長褲各一件，係共同被告戊○○強盜集團成員乙○○所有，非直接供被
    告丙○○等人犯本件盜匪罪所用之物，爰均不併予宣告沒收。至被告丙○○與同
    共戊○○、甲○○、綽號「阿欽」者等四人犯盜匪罪所得之現金四萬元，其中之
    二萬元，業據被告丙○○、共同被告戊○○花用完畢而費失，業據其二人供明在
    卷，另被告甲○○、綽號「阿欽」者分得之二萬元及黃金金飾（壬○○所有之黃
    金項鍊一條，鑲鑽玉觀音像一個、黃金加白金戒指一個及金飾盒內之項鍊、手鐲
    、戒指各一只），因無證據證明已費失，故應依懲治盜匪條例第七條第一項規定
    ，將現金二萬元發還被害人庚○○、壬○○；黃金金飾八兩則發還被害人壬○○
    ，併予明。
據上論斷，應依刑事訴訟法第二百九十九條第一項前段，懲治盜匪條例第五條第一項
第一款、第七條第一項、第八條，槍砲彈藥刀械管制條例第十一條第四項，刑法第二
十八條、第五十五條、第三十八條第一項第一款、第二款，判決如主文。
本案經檢察官黃錦秋到庭執行職務。
中      華      民      國      八十九      年    四        月    七    日
                                臺灣桃園地方法院刑事第四庭
                                      法  官   邱滋杉
右正本證明與原本無異。
如不服本判決，應於判決送達後十日內向本院提出上訴狀( 應附繕本 )，上訴於
臺灣高等法院。
                                      書記官   許世賢
中        華        民        國   八十九   年   四   月    二十    日
附論罪科刑依據之法條：
槍砲彈藥刀械管制條例第十一條（修正前）：
未經許可製造、販賣或運輸第四條第一款所稱其他可發射金屬或子彈具有殺傷力之各
式槍砲者，處五年以上有期徒刑，併科新臺幣一千萬元以下罰金。
未經許可，轉讓、出租或出借前項所列槍砲者，處三年以上十年以下有期徒刑，,併?
鼒s台幣七百萬元以下罰金。
意圖供自己或他人犯罪之用，而犯前二項之罪者，處無期徒刑或七年以上有期徒刑，
併科新臺幣一千萬元以下罰金。
未經許可，持有、寄藏或意圖販賣而陳列第一項所列槍砲者，處一年以上七年以下有
期徒刑，併科新臺七百萬元以下罰金。
第一項至第三項之未遂犯罰之。
未經許可無故持有、寄藏或意圖販賣而陳列彈藥者，處三年以下有期徒刑。
第一項及第二項之未遂犯罰之。
槍砲彈藥刀械管制條例（修正後）：
未經許可，製造、販賣或運輸第四條第一款所稱其他可發射金屬或子彈具有殺傷力之
各式槍砲者，處五年以上有期徒刑，併科新台幣一千萬元以下罰金。
未經許可，轉讓、出租或出借前項所列槍砲者，處三年以上十年以下有期徒刑，併科
新台幣七百萬元以下罰金。
意圖供自己或他人犯罪之用，而犯前二項之罪者，處無期徒刑或七年以上有期徒刑，
併科新台幣一千萬以下罰金。
未經許可，持有、寄藏或意圖販賣販賣而陳列第一項所列槍砲者，處一年以上七年以
下有期徒刑，併科新台幣七百萬元以下罰金。
第一項至第三項之未遂犯罰之。
懲治盜匪條例第七條
盜匪所得之財物應發還被害人。
懲治盜匪條例第八條
刑法總則及刑法分則第一百六十七條，第三百四十七條第五項之規定，於盜匪案件仍
適用之。
懲治盜匪條例第五條
有左列行為之一者，處無期徒刑或七年以上有期徒刑：
一、意圖為自己或第三人不法所有，以強暴、脅迫、藥劑、催眠術或他法，致使不能
    抗拒，而取他人之物或使其交付者。
二、發掘墳墓而盜取殮物者。
三、藏匿或包庇盜匪者。
前項第一款之未遂犯罰之。
預備犯第一項第一款之罪者，處一年以下有期徒刑。


司法院資訊處製作；財團法人民間司法改革基金會備份。
